【裁判字號】    98,訴,214
【裁判日期】    980402
【裁判案由】    公共危險
【裁判全文】
臺灣桃園地方法院刑事判決               98年度訴字第214號
公  訴  人  臺灣桃園地方法院檢察署檢察官
被      告  乙○○
                    （現在臺灣桃園看守所羈押中）
指定辯護人  本院公設辯護人甲○○
上列被告因公共危險案件，經檢察官提起公訴（97年度偵字第26
331 號），本院判決如下：
    主  文
乙○○放火燒燬現供人使用之住宅，未遂，處有期徒刑肆年，扣
案之打火機壹個、保特瓶壹個（內裝約三分之一瓶汽油），均沒
收。
    事  實
一、乙○○與其父丁○、其子丙○○共同居住在桃園縣八德市大
    興里二十鄰城仔頂五號屋內，民國九十七年十二月二十六日
    晚間七時十分許，乙○○酒後自外騎乘機車返家時（尚未達
    不能辨識其行為違法或欠缺依其辨識而行為之能力，或有顯
    著減低之程度，惟亦無證據證明乙○○酒後已達不能安全駕
    駛動力交通工具之程度），復在上開住處內與丁○發生口角
    ，一時氣憤，明知丁○仍在屋內，竟基於放火燒燬上開現供
    人使用之住宅之犯意，先至不詳地點取得以保特瓶盛裝之一
    瓶汽油後，於當日晚間七時十五分許返回上址住宅門前，將
    汽油潑灑在該處大門及門旁堆置之木板上，再持打火機欲加
    點燃，惟幸乙○○之子丙○○適巧返家，見狀搶下乙○○手
    中之打火機及保特瓶，並報警處理，乙○○始未得逞。事後
    警員並在現場扣得乙○○所有供犯罪所用之打火機一個、保
    特瓶一個（內裝約三分之一瓶之汽油）。
二、案經桃園縣政府警察局八德分局移送臺灣桃園地方法院檢察
    署檢察官偵查起訴。
    理  由
一、證據能力部分：
（一）證人丁○、丙○○於檢察官偵查中之證詞，雖係傳聞，惟
      上揭證詞均核無顯不可信之情形，被告及其辯護人在本院
      準備程序中復均同意引用為證據，並表示已無證據需要調
      查等語，而未再聲請傳喚丁○二人到庭作證（本院卷第二
      十八頁），足認被告已經放棄反對詰問權之行使，此部分
      證詞之採證瑕疵已獲補正，依刑事訴訟法第一百五十九條
      之一第二項規定，上揭丁○二人之偵訊筆錄，自有證據能
      力。至於檢察官嗣後聲請傳喚丁○二人到庭做證時，丁○
      二人均行使拒絕證言權，然此不足以影響前述證詞採證程
      序之合法性，併此敘明。
（二）證人丁○、丙○○在警詢中之指述，均為被告以外之人在
      審判外之言詞陳述，屬於傳聞證據，被告及其辯護人復均
      否認其證據能力，且此部分筆錄核無刑事訴訟法第一百五
      十九條之二至第一百五十九條之五等傳聞法則例外規定之
      情形，是故，依刑事訴訟法第一百五十九條第一項規定，
      此部分筆錄即無證據能力。
（三）至於後述之其餘證據依法原則上均有證據能力，被告與辯
      護人亦未對其證據能力有何抗辯，參酌最高法院九十七年
      度台上字第一０六九號判決意旨，上開證據具有證據能力
      之法律依據，即不再贅。
二、訊據被告乙○○固坦承於上揭時間、地點，因與其父丁○發
    生爭吵，憤而持汽油潑灑在其住處門前及門旁擺放之木板上
    等事實，惟否認有何縱火犯行。辯稱：因為我父親丁○不讓
    我借用家裡的廁所，所以我才要嚇他，沒有要縱火的意思，
    我拿打火機是要點煙，不是要縱火，而且打火機還在胸口衣
    服的口袋，就先被我兒子丙○○搶下來云云。經查：
（一）證人即被害人丁○於檢察官偵查中證稱：我有看到我兒子
      將汽油潑在我家門口等語，目擊證人丙○○亦於檢察官偵
      查中證稱：有看到我父親將汽油潑在門口木材堆上，他要
      點火，他手上有拿打火機，我看見後就將打火機搶下來，
      汽油瓶（應係裝汽油的保特瓶之誤）也是我搶下來丟掉的
      等語（以上均見偵查卷第四十五頁），其二人所述彼此互
      核相符，又案發後現場房屋大門及門旁擺放之木板上均有
      汽油潑灑之痕跡，亦有警員拍攝之現場照片三張附卷可稽
      （偵查卷第二十八頁、第二十九頁），此外，復有被告點
      火所用之打火機一個、裝有約三分之一瓶汽油的保特瓶一
      個扣案可資佐證，足徵丁○、丙○○之前開指述屬實，可
      以採信。
（二）被告雖以前詞置辯，惟衡諸丁○係被告之父，丙○○則為
      被告之子，渠二人均無誣攀被告之必要，又有前開扣案證
      物可以佐證丁○二人所言不虛，是相較於被告空言否認，
      丁○二人所述應無不可信之理。何況被告於警詢中先否認
      有潑灑汽油之情事，其後在檢察官偵查中始翻稱有潑汽油
      ，但無意燒房子，只是要嚇伊父親丁○云云（偵查卷第十
      一頁、第四十五頁），其詞先後不一，亦不能遽信。被告
      所辯應係卸責之詞，不足採取。
（三）又被告事後經警員測試其呼氣中所含酒精濃度結果，雖達
      每公升一點三八毫克，有其酒精測定紀錄表一份在卷可稽
      （偵查卷第二十頁），惟被告在與丁○口角後仍可前往別
      處取回汽油，再返回現場潑灑，再持打火機欲行點燃，前
      後行動井然有序，應非酒醉神智不清者可比，被告於本院
      審理時甚至自承：與我父親爭吵前，我在朋友家喝酒，我
      騎機車回家等語（本院卷第五十頁），在在可見被告在放
      火時神智清楚，其精神狀況並未達不能辨識其行為違法或
      欠缺依其辨識而行為之能力，或有顯著減低之程度，附此
      敘明。
（四）被告持打火機欲行點火之際，丁○仍在屋內，顯然該屋係
      現供人使用之住宅無誤，而被告持打火機行將縱火，係遭
      其子丙○○即時搶下，致未能得逞，此見前述，是被告顯
      已著手於放火行為之實施，非縱火前之預備行為可比，依
      上說明，被告所為，應係未遂。
（五）綜上所述，本件事證明確，被告犯行已堪認定，應依法論
      科。
三、核被告乙○○所為，係犯刑法第一百七十三條第三項、第一
    項之放火燒燬現供人使用之住宅未遂罪。被告犯行尚屬未遂
    ，考量本件尚未造成嚴重實害，且被告雖未坦承犯行，然已
    有悔意之情，爰依刑法第二十五條第二項規定減輕其刑。爰
    審酌被告最近五年內未曾受有期徒刑以上刑之宣告，有臺灣
    高等法院被告前案紀錄表、臺灣桃園地方法院檢察署刑案資
    料查註記錄表各一紙附卷可稽，並無重大過惡，其僅因與父
    親丁○發生爭吵，竟即心生惡念，意圖縱火洩憤，犯罪之動
    機、目的，均無可取，犯罪手段亦有可議，而被告所為雖未
    實際釀成災害，然火之一物易放難收，一旦點燃，其勢往往
    非縱火者所能控制，甚至因此殃及無辜，無端造成傷亡之情
    形，屢屢可見，而縱火行為造成之財產、人命損失，亦常較
    一般毀損、傷害、殺人等犯罪嚴重，對社會公共安全造成之
    潛在危險較高，被告犯後僅坦承部分犯罪事實，被害人丁○
    明確表示不願原諒被告等語，檢察官具體對被告求處有期徒
    刑四年四月，衡諸本案情節，稍嫌過重等一切情狀，量處如
    主文所示之刑，以示懲儆。扣案之打火機一個、保特瓶一個
    （含內裝約三分之一瓶之汽油）均為被告所有，此經被告陳
    明在卷，並均係供其犯罪所用之物，應依刑法第三十八條第
    一項第二款規定沒收。
據上論斷，應依刑事訴訟法第二百九十九條第一項前段，刑法第
一百七十三條第一項、第三項、第二十五條第二項、第三十八條
第一項第二款，判決如主文。
本案經檢察官邱文中到庭執行職務。
中    華    民    國    98    年    4     月    2     日
              刑事第五庭  審判長法  官  潘政宏
                                法  官  張詠晶
                                法  官  陳彥宏
以上正本證明與原本無異。
如不服本判決應於收受判決後10日內向本院提出上訴書狀，並應
敘述具體理由。其未敘述上訴理由者，應於上訴期間屆滿後20日
內向本院補提理由書 (均須按他造當事人之人數附繕本)「 切勿
逕送上級法院」。
                                書記官  翁其良
中    華    民    國    98    年    4     月    2     日
論罪法條：刑法第173條第1項、第3項
中華民國刑法第173條
（放火或失火燒燬現住建築物及交通工具罪）
放火燒燬現供人使用之住宅或現有人所在之建築物、礦坑、火車
、電車或其他供水、陸、空公眾運輸之舟、車、航空機者，處無
期徒刑或7 年以上有期徒刑。
失火燒燬前項之物者，處 1 年以下有期徒刑、拘役或 5 百元以
下罰金。
第 1 項之未遂犯罰之。
預備犯第 1 項之罪者，處 1 年以下有期徒刑、拘役或 3 百元以
下罰金。


司法院資訊處製作；財團法人民間司法改革基金會備份。
